---
title: "Qué es R?"
output: html_notebook
---

# Contexto

- **"R"** es la app/programa de nuestra computadora que no tiene más que una consola en la cual podremos generar operaciones, asignar variables, correr scripts, etc etc. 
  - Arriesgándonos a ser atrevidos, podemos ver a **R** como una **calculadora *fancy***.

- Esa misma consola es la que, desde **RStudio** usualmente encontramos en una de las pestañas de la esquina inferior izquierda. 

- **RStudio** es una IDE que consigue que trabajar con R sea mucho más amigable.

- El tipo de documento (archivo) sobre el que estamos trabajando se llama **R-Notebook** y, por la configuración que ahora mismo tiene, generará un archivo .html con este texto compilado y los outputs (resultado de las operaciones) que generemos aquí mismo.

  - Al editar el archivo, todo lo que esté dentro de los `chunks ```{r}` el notebook lo interpretará como código de R (en ciertas condiciones puede especificarse algún otro lenguaje como Pyhton, C++, SQL,..)
  
  - Todo lo que esté fuera de los chunks será interpretado como texto (bajo *"el filtro"* de un amigo llamado ***Markdown***, el cuál también utilizaremos cuando trabajemos desde **Jupyter Notebooks con Python**)


# Aritmética


- Suma: `+`
- Resta: `-`
- Multiplicación: `*`
- División: `/`
- Exponencial: `^`
- Módulo (residuo): `%%`

*(Nota mental)* Puedes ejecutar el código desde el notebook o directamente desde la terminal.
```{r}
5+5
4-1
1*2
4^2
45%%6
```

*(Nota mental)* Puedes escribir comentarios en el código de R utiizando el character **#** y, al momento de ejecutar R NO tronará porque omitirá ejecutar esa línea. En la consola aparecerá el comentario pero sin generar ningún cálculo

```{r}
# 4^2 estamos comentando esta línea
45%%6
```

# Objetos (Variables) de R

## Creando variables 
Guardamos información con el operador *mayor-que* seguido de un guión, i.e., una *"flecha"*:

nombre del objeto/variable |  operador de asignación que guarda a | *"la información"* en el objeto mencionado
-----|-------------------------------------------------|-----------
variable_01 | <-  | 42
```{r}
variable_01 <- 42
variable_01
```


## Operando entre objetos

- Comunmente usamos la información guardada en una variable para hacer alguna otra operación en alguna función posterior

```{r}
variable_02 <- variable_01^2
variable_02
```

```{r}
factorial(variable_01)
```

```{r}
mean(rnorm(variable_02))
```

**¡AGUAS CON MAYÚSCULAS / MINÚSCULAS!**
```{r}
mean(rnorm(Variable_02))
```
- R tratará como diferente lo que se escriba con minúsculas / mayúsculas

## Estructura de datos 

Podemos guardar más de un sólo valor, número, "cosa" en un mismo objeto a través del uso de *vectores*, *matrices* o *arrays*

